臺灣彰化地方法院民事判決
110年度勞訴字第24號
原      告  楊心惠  
訴訟代理人  蘇文俊律師
複代理人    賴承恩律師
被      告  胡雅玲即松板小吃店


            黃偉誌  

訴訟代理人  曾主鑫  
共      同
訴訟代理人  柯開運律師
上列當事人間請求給付加班費等事件，本院於民國111年8月17日
言詞辯論終結，判決如下：
    主  文
壹、被告胡雅玲即松坂小吃店應給付原告新臺幣1,094,556元整
    ，及自110年9月16日起至清償日止，按週年利率百分之五計
    算之法定遲延利息。
貳、被告胡雅玲即松坂小吃店應提撥新臺幣18,030元至勞動部勞
    工保險局設立之原告勞工退休金專戶。
參、被告乙○○應給付原告新臺幣627,362元，及自110年9月16日
    起至清償日止，按週年利率百分之五計算之法定遲延利息。
肆、被告乙○○應提撥新臺幣16,514元至勞動部勞工保險局設立之
    原告勞工退休金專戶。
伍、被告乙○○應開立非自願離職證明書予原告。
陸、原告其餘之訴駁回。　　　　
柒、訴訟費用由被告胡雅玲即松坂小吃店負擔55％，被告乙○○負
    擔32％，餘由原告負擔。　　　　
捌、本判決第一、二項得假執行。但被告胡雅玲即松坂小吃店如
    分別以新臺幣1,094,556元、18,030元為原告預供擔保，各
    得免為假執行。　
玖、本判決三、四項得假執行。但被告乙○○如分別以新臺幣627,
    362元、16,514元為原告預供擔保，各得免為假執行。　
拾、原告其餘假執行之聲請駁回。　　　　
　　事實及理由
一、按訴狀送達後，原告不得將原訴變更或追加他訴。但有下列
    各款情形之一者，不在此限：二、請求之基礎事實同一者。
    三、擴張或減縮應受判決事項之聲明者。民事訴訟法第255
    條第1項2、3款定有明文。本件原告起訴時原為聲明：㈠被告
    胡雅玲即松坂小吃店應給付原告新臺幣（下同）984,960元
    整，及自起訴狀繕本送達翌日起至清償日止，按週年利率百
    分之五計算之法定遲延利息。㈡被告胡雅玲即松坂小吃店應
    將63,828元提繳於勞動部勞工保險局設立之原告勞工退休金
    專戶。㈢被告乙○○應給付原告563,881元整，及自起訴狀繕本
    送達翌日起至清償日止，按週年利率百分之五計算之法定遲
    延利息。㈣被告乙○○應將18,334元提繳於勞動部勞工保險局
    設立之原告勞工退休金專戶。㈤被告乙○○應開立非自願離職
    證明書予原告。㈥如受有利判決，請准供擔保，宣告假執行
    。嗣於本院審理中，迭經變更、追加訴之聲明，嗣聲明：㈠
    被告胡雅玲即松坂小吃店應給付原告1,094,556元整，及自
    起訴狀繕本送達翌日起至清償日止，按週年利率百分之五計
    算之法定遲延利息。㈡被告胡雅玲及松坂小吃店應將新臺幣3
    3,513元提繳於勞動部勞工保險局設立之原告勞工退休金專
    戶。㈢被告乙○○應給付原告新臺幣627,592元整，及自起訴狀
    繕本送達翌日起至清償日止，按週年利率百分之五計算之法
    定遲延利息。㈣被告乙○○應將新臺幣16,583元提繳於於勞動
    部勞工保險局設立之原告勞工退休金專戶。㈤被告乙○○應開
    立非自願離職證明書予原告。㈥如受有利判決，請准供擔保
    ，宣告假執行。核其上開變更、追加，基礎事實同一，且係
    擴張應受判決事項之聲明，於法尚無不合，應予准許。
二、原告起訴主張：
  ㈠原告自103年10月4日起受僱於被告胡雅玲即松板小吃店及乙○
    ○，擔任內外場人員。被告胡雅玲所經營松板小吃店與被告
    乙○○先前所經營沅軒商行間，雖形式上分屬不同獨資事業，
    惟實際上均以開設漢林鐵板燒為業，而訴外人甲○○為被告胡
    雅玲之配偶，同任職於松板小吃店，每月基本薪資高達52,0
    00元，職位類似為店長或主管，協助胡雅玲處理松板小吃店
    大小事宜，故其實際上為松板小吃店實質管理者，另據其到
    庭自稱為乙○○之合夥人並擔任其訴訟代理人等情，甲○○同時
    為松板小吃店、沅軒商行之經營者，均有實質管理、支配之
    權限，且被告胡雅玲、乙○○也是基於彼此與甲○○共同合作之
    目的，分別開設漢林鐵板燒分店，更基於同一僱主身分任意
    將原告調職，指示原告直接至被告乙○○所經營沅軒商行任職
    ，以共用及流通員工，又原告所提供勞務內容均相同，期間
    原告亦未自松板小吃店離職，更未經沅軒商行重新面試任用
    ，一切均由被告自行協商處理，故原告之勞保退保日期均可
    以完全銜接，足見松板小吃店與沅軒商行實為同一事業體，
    並為原告之共同雇主。
　㈡原告自105年5月至106年2月間之每月薪資為33,000元，106年
    3月至109年1月間之薪資為38,000元，106年3月至109年1月
    間之薪資為38,000元，109年2月至110年5月間之薪資則為41
    ,000元，惟原告任職期間每日工時達12小時，即延長工時4
    小時，被告均未發給延長工時工資，且未依原告實際薪資投
    保勞、健保，及依法提撥退休金，被告除應補提退休金差額
    外，還須賠償原告失業給付之差額。復於110年5月9日，被
    告乙○○以沅軒商行將要轉讓，以及變更名稱及負責人為由，
    在未經預告下，即將原告解僱，僅支付部分資遣費共24,486
    元，短少資遣費108,596元及預告工資41,000元，縱認被告
    非屬同一事業，被告乙○○尚應再給付1,202資遣費元。從而
    ，原告自得依兩造間勞動契約及勞動基準法之規定，請求被
    告胡雅玲給付延長工時工資1,094,556元、提撥退休金33,51
    3元，及被告乙○○給付延長工時工資416,556元、提撥退休金
    16,583元、短少失業給付61,440元、短少資遣費108,596元
    及開立非自願離職證明書，然因被告拒絕給付，原告於110
    年5月13日申請勞資爭議調解，惟調解不成立，原告爰提起
    本件訴訟。
  ㈢被告所提出薪資明細證明書（被證六、被證七）為其自行繕
    打製作，原告否認其形式上真正性，而被告以電腦製作之薪
    資表（被證1），亦與被告手寫薪資紀錄不符，觀諸被告所
    提出原告任職期間部分打卡紀錄，除部分遭被告以手寫方式
    塗改，而真實性有疑義外，其餘原告每日之工作時段紀錄，
    確實均落在上午10時至晚上22時、上午11時至晚間23時或下
    午14時至凌晨2時，共計12小時，復參被告自行提出手寫薪
    資紀錄，例如106年1月原告之薪資「38000÷27=1481÷12=123
    」等文字，即是將原告月薪除以工作日數，而計算出原告日
    薪為1,481元，嗣再以此除以工作日數12小時，計算出原告
    時薪為123元，由此可見應認原告主張其工時為12小時，延
    長工時4小時之事實為真。且被告迄今未能依勞動基準法（
    下稱勞基法）第23條、第30條第5項及勞動事件法第35條、
    第36條之規定，提出雇主應備置之出勤紀錄及正式、真實之
    工資清冊，已違反其法定義務，應認原告主張薪資數額及有
    延長工時之事實為真。至被告提出之新光銀行存款憑條及帳
    戶明細，至多僅能證明被告曾給付原告部分之薪資，因，無
    法證明原告確切完整之薪資數額，因薪資給付還會扣除許多
    項目，包括勞健保、借支等，故難以作為證明原告實際薪資
    之證據，也實無命原告提出之其收受薪資之銀行帳戶存摺明
    細之必要，原告以原告未提出前開帳戶明細推諉舉證責任，
    顯有誤會。
  ㈣又被告於本件訴訟進行至今，僅對於原告主張事實一概否認
    ，而未針對原告請求之內容，包含薪資數額、工作日數、及
    加班時數等計算基準與方式為實質之計算與抗辯，遲至原告
    起訴一年後始提出時效抗辯等情，顯意圖延滯訴訟，或重大
    過失而逾時提出攻擊防禦方法，有礙訴訟之終結，應不許其
    提出。縱被告仍可提出時效抗辯，惟本件原告早於110年5月
    13日即申請勞資爭議調解，依民法第129條規定，時效即已
    中斷，復據原告本件請求之薪資債權，係自105年5月13日起
    算，尚未罹於消滅時效5年等語。並聲明如上。
三、被告則以：
  ㈠被告胡雅玲向來均據實以原告之薪資投保勞健保及提繳退休
    金，原告自103年10月4日至103年12月間僅為試用階段，且
    係因原告遲不將其個人身分資料交予被告，而遲至103年12
    月24日始為原告投保，是原告主張有高薪低報、未提撥足額
    退休金等情均為不實。被告胡雅玲均如數給付原告薪資，並
    無短付薪資，況原告曾於106年1月至10月間協助被告胡雅玲
    製作薪資明細帳，對松板小吃店帳目瞭落指掌，被告胡雅玲
    不可能短付薪資，被告雖無法提出自103年10月起至109年1
    月之工資清冊，然自103年10月起至109年1月期間之薪資均
    由訴外人甲○○交付現金予原告，爰聲請傳喚甲○○作證，以茲
    證明胡雅玲已全部付清薪資。至108年6月至109年1月期間薪
    資被告則以匯款方式匯至原告位於新光銀行帳戶，而109年1
    月至110年5月之薪資，被告乙○○亦係以轉帳至原告位於新光
    銀行帳戶之方式為之，然因原告拒絕提出其上開帳戶交易明
    細，爰聲請函調原告位於新光銀行帳戶與被告間之交易明細
    即可明瞭。又被告僅能提出自107年2月至110年4月原告之考
    勤表，其餘已無法尋獲，無法提出。
　㈡原告於106年9月15日以出資額125,000元，約佔股比例25%，
    與訴外人甲○○、被告乙○○等人合資開設以被告乙○○為代表人
    之沅軒商行，且自106年1月25日起至110年6月25日止均有分
    得紅利。從而，松板小吃店與沅軒商行互不相關，非如原告
    主張為同一事業體。且係因原告已自行創業，被告胡雅玲始
    向勞工局申請將原告退保及相關作業，非如原告主張被告胡
    雅玲將原告調職等情。
　㈢原告先前原有意頂讓沅軒商行，惟事後反悔，嗣經被告乙○○
    另覓得訴外人李昆諦欲頂讓，並請原告繼續留任，然為原告
    所拒，足證原告係自願離職，原告所述係因被告沅軒商行將
    要轉讓，以及變更名稱及負責人為由，在未經預告下，即將
    原告解僱等情為不實，此有證人李昆諦為證。另原告於110
    年7月23日起訴時，其薪資請求權依民法第126條規定，於訴
    訟繫屬前五年之薪資已罹於5年時效而消滅，經被告時效抗
    辯，原告亦不得請求。
  ㈣並聲明：原告及假執行之聲請均駁回。如受不利判決，願供
    擔保請准宣告免為假執行。　
四、不爭執事項：
  ㈠原告自103年10月4日起受僱於被告胡雅玲即松板小吃店。
　㈡被告乙○○前開設沅軒商行，嗣經轉讓予李昆諦後變更為吉芳
    商行。
　㈢訴外人甲○○為被告胡雅玲之配偶，擔任松板小吃店之店長，
    曾與乙○○出資開設沅軒商行。
　㈣兩造勞動契約已終止，被告乙○○曾給付原告24,486元之資遣
    費。
五、得心證之理由：
    原告主張遭被告資遣，然被告並未給付延長工時之加班費，且因松板小吃店與沅軒商行為同一事業體，年資應合併計算，被告短付資遣費，又未足額投保勞保、提撥退休金，以致失業給付存有差額及退休金未足額提撥，亦未開立非自願離職證明書等節，均為被告所否認，並以前詞置辯。則本案應審究者如下：                           
 ㈠松板小吃店與沅軒商行為同一事業主體，原告在上開行號工作
   年資應合併計算：
　⒈按勞工工作年資以服務同一事業者為限，但受同一雇主調 動
    之工作年資，應予併計，勞基法第57條定有明文。關於上開
    「同一事業」之判斷，不可拘泥於公司名稱及負責人形式上
    是否變更作認定，而應自勞動關係之從屬情形，及工作地點
    、工資約定、工作型態等勞動條件，作實質之判斷。亦即，
    為保障勞工之基本勞動權，加強勞雇關係，促進社會與經濟
    發展，防止雇主以法人之法律上型態規避法規範，遂行其不
    法之目的，於計算勞工退休年資時，非不得將其受僱於「現
    雇主」法人之期間，及其受僱於與「現雇主」法人有「實體
    同一性」之「原雇主」法人之期間合併計算，庶符誠實及信
    用原則；又「原雇主」法人與另成立之他法人，縱在法律上
    之型態，名義上之主體形式未盡相同，但該他法人之財務管
    理、資金運用、營運方針、人事管理暨薪資給付等項，如為
    「原雇主」法人所操控，該他法人之人格已「形骸化」而無
    自主權，二法人間之構成關係顯具有「實體同一性」者，均
    應包括在內，始不失該條款規範之真諦，庶幾與誠信原則無
    悖（最高法院100年度台上字第1016號、98年度台上字第652
    號判決意旨參照）。
　⒉經查，松板小吃店負責人為被告胡雅玲，沅軒商行之負責人
    則為被告乙○○，而訴外人甲○○為被告胡雅玲之配偶，擔任松
    板小吃店之店長，並與乙○○合資開設沅軒商行，松板小吃店
    與沅軒商行經營項目均為餐館、餐廳，經營漢林鐵板燒，此
    為兩造所不爭執，並有公司行號搜尋資料在卷可參（見本院
    卷第31頁至36頁）。觀諸原告提出之勞工保險被保險人投保
    資料表（明細）（見本院卷第37頁至40頁），其自103年12
    月24日起至109年1月31日止投保單位為松板小吃店，自109
    年2月1日起至110年5月11日止投保單位為沅軒商行（因轉讓
    李昆諦後變更為吉芳商行）。是以，松板小吃店與沅軒商行
    ，雖先後設立登記在案，為不同之主體，惟均為胡雅玲及其
    配偶甲○○所經營，且主要營業事項均為經營漢林鐵板燒餐廳
    ，亦屬近似，原告勞工保險投保情形在2間行號間相續在保
    並無中斷，另參諸被告提出原告薪資表、手寫薪資帳冊（見
    本院卷第107至157頁、第355至398頁)，其工作地點雖有變
    更，惟其薪資等勞動條件應無重大變更，仍擔任漢林鐵板燒
    餐廳內外場服務人員，則原告稱其受被告胡雅玲指揮監督在
    2家行號中輾轉受僱並辦理勞工保險加退保之事實，可以認
    定。是松板小吃店與沅軒商行為同一事業主體，原告在上開
    行號工作年資應合併計算。
　⒊至被告抗辯原告有共同投資開設沅軒商行等情，然依據被告
    提出之原告薪資表、手寫薪資帳冊等件，被告每月均支付原
    告薪資，支付勞動對價，縱原告有參與投資開設沅軒商行，
    僅原告取得向沅軒商行請求營利分紅之權利，並不影響認定
    兩造間之勞動關係，及松板小吃店是否與沅軒商行為同一事
    業主體，二者並無相關，難認被告前開抗辯可採。
　㈡原告得請求被告胡雅玲給付加班費1,094,556元、請求被告乙
    ○○給付加班費416,556元：
　⒈原告請求加班費並未罹於時效： 
　  ⑴按利息、紅利、租金、贍養費、退職金及其他1年或不及1
      年之定期給付債權，其各期給付請求權，因5年間不行使
      而消滅；消滅時效，因請求、承認、起訴而中斷；聲請調
      解，與起訴有同一效力；時效因請求而中斷者，若於請求
      後六個月內不起訴，視為不中斷。民法第126條、第129條
      第1項第3款及第2項第2款、第130條分別定有明文。次按
      時效因聲請調解而中斷者，若調解不成立時，依民法第13
      3條規定，固視為不中斷；惟民法第129條第1項第1款所稱
      之請求，並無需何種之方式，衹債權人對債務人發表請求
      履行債務之意思即為已足債權人為實現債權，對債務人聲
      請調解之聲請狀，如已送達於債務人，要難謂非發表請求
      之意思（最高法院98年度台上字第1829號民事判決意旨參
      照）。
　  ⑵經查，本件原告係於110年7月26日起訴請求被告給付105年
      5月13日至110年5月9日期間延長工時之加班費等，有民事
      起訴狀及上蓋有本院戳章可稽（見本院卷第11頁）。而被
      告抗辯已罹於5年時效云云；惟原告已於110年5月13日向
      彰化縣政府申請勞資爭議調解，請求被告給付加班費乙節
      ，業經彰化縣政府指派民間團體於110年7月2日進行調解
      而不成立，有彰化縣政府勞資爭議調解紀錄在卷可稽（見
      本院卷第41-42頁），則依前揭說明，前揭調解雖未成立
      ，然調解亦屬請求，而原告在調解不成立後6個月內即於1
      10年7月26日提起本件訴訟，應認原告加班費之請求權時
      效於110年5月13日申請調解時即已中斷，故其請求105年5
      月13日起至110年5月9日期間延長工時之加班費，並未罹
      於5年消滅時效，是被告此部分之時效抗辯，並無可採。
　⒉原告得請求加班費數額： 
　　⑴按雇主應置備勞工出勤紀錄，並保存5年；前項出勤紀錄，
      應逐日記載勞工出勤情形至分鐘為止。勞工向雇主申請其
      出勤紀錄副本或影本時，雇主不得拒絕；雇主應置備勞工
      工資清冊，將發放工資、工資各項目計算方式明細、工資
      總額等事項記入。工資清冊應保存5年；勞工主張延長工
      時之薪資權利時，雇主如認其權利不存在應負舉證之責任
      ，勞基法第30條第5項、第6項、第23條第2項及勞基法施
      行細則第22條之2第2項規定分別定有明文。是就勞工之工
      時紀錄及工資給付明細，均為雇主依法應備置之文件。次
      按勞工請求之事件，雇主就其依法令應備置之文書，有提
      出之義務；文書、勘驗物或鑑定所需資料之持有人，無正
      當理由不從法院之命提出者，法院得以裁定處新臺幣3萬
      元以下罰鍰；於必要時並得以裁定命為強制處分；當事人
      無正當理由不從第一項之命者，法院得認依該證物應證之
      事實為真實，勞動事件法第35條第1項、第36條第1項、第
      5項分別定有明文。是以，就前開雇主應備置文件，如經
      法院命提出而未提出者，得認該證物應證事實為真實。
　  ⑵就原告延長工時加班費之計算所憑證物，本院前於審理中
      歷次命被告提出原告自離職前五年之工時紀錄及薪資給付
      明細，然迄於言詞辯論終結前，被告除提出103年10月至1
      10年5月薪資表、手寫帳冊、部分在職期間之考勤表（分
      別見本院卷第107頁至135頁、第137頁至157頁、第219頁
      至269頁、第355頁至398頁）外，尚有部分資料並未提出
      ，內容並不完整，所提出之薪資表經比對手寫帳冊內容亦
      有出入，而經原告否認其真實性，應認被告提出前開資料
      無法認定屬實，則依前開規定，自應由被告負擔因不備置
      該文書所生舉證上之不利益，爰斟酌被告提出之手寫帳冊
      內容，於計算薪資時，均先以月薪數額除以當月天數再除
      以12，並對比存有之考勤表，原告上下班時數，大部分均
      達12小時等情，而被告除一概否認外，並無對此提出其他
      說明，未盡其具體化義務及舉證責任，可認原告所主張薪
      資內容及每日延長工時4小時等情為真實。
　  ⑶復按雇主延長勞工工作時間者，延長工作時間在二小時以
      內者，按平日每小時工資額加給三分之一以上；再延長工
      作時間在二小時以內者，按平日每小時工資額加給三分之
      二以上，勞基法第24條第1項定有明文。是以，原告主張
      任職期間每日工時達12小時，即延長工時4小時，得請求
      之加班費應以105年5月13日至106年2月28日之每月薪資33
      ,000元、106年3月至109月1月之每月薪資38,000元、109
      年2月起至110年5月9日之每月薪資則為41,000元，做為計
      算每日時薪之基準。依此換算105年5月13日至106年2月28
      日之每日時薪為138元（計算式：33,000÷30÷8＝138，小數
      點以下四捨五入），106年3月至109月1月之每日時薪為15
      8元（計算式：38,000÷30÷8＝158，小數點以下四捨五入）
      ，109年2月起至110年5月9日之每日時薪為171元（計算式
      ：41,000÷30÷8＝171，小數點以下四捨五入）。則原告各
      得請求被告給付加班費之金額，計算如下：
　　  ①105年5月13日至106年2月28日，共工作256日、每日工作
        時間12小時，每日延長工時4小時。則每日2小時內之加
        班費為368元（計算式：138×4/3×2＝368，小數點以下四
        捨五入），逾2小時未逾12小時部分之加班費為460元（
        計算式：138×5/3×2＝460，小數點以下四捨五入）。是1
        05年5月13日至106年2月28日得請求加班費之金額為211
        ,968元（計算式：（368+460）×256＝211,968）。
　　  ②106年3月至109月1月，共工作931日、每日工作時間12小
        時，每日延長工時4小時。則每日2小時內之加班費為42
        1元（計算式：158×4/3×2＝421，小數點以下四捨五入）
        ，逾2小時未逾12小時部分之加班費為527元（計算式：
        158×5/3×2＝527，小數點以下四捨五入）。是106年3月
        至109月1月得請求加班費之金額為882,588元（計算式
        ：（421+527）×931＝882,588）。
　    ③109年2月起至110年5月9日，共工作406日、每日工作時
        間12小時，每日延長工時4小時。則每日2小時內之加班
        費為456元（計算式：171×4/3×2＝456），逾2小時未逾1
        2小時部分之加班費為570元（計算式：171×5/3×2＝570
        ）。是109年2月起至110年5月9日得請求加班費之金額
        為416,556元（計算式：（456+570）×406＝416,556）。
　    ④以上①②合計為1,094,556元（計算式：211,968＋882,588＝
        1,094,556）。從而，原告得請求被告胡雅玲給付加班
        費1,094,556元、請求被告乙○○給付加班費416,556元。
　  ⑷雖被告聲請本院調查原告於新光銀行之薪資帳戶明細，以
      證明被告已如數給付薪資乙節，然前述薪資帳戶明細所載
      內容，僅能證明原告任職期間被告有支付薪資，尚無法證
      明原告於任職期間並無延長工作時間執行職務之事實，何
      況觀諸被告自行提出之薪資表及手寫帳冊，就原告薪資內
      容，尚有其他加減項目，亦難以原告之薪資帳戶明細作為
      原告薪資之數額，故被告聲請調查原告於新光銀行之薪資
      帳戶明細乙節，與原告請求依出勤紀錄給付延長工作時間
      工資間不具關聯性，自無調查之必要。另被告雖亦聲請通
      知證人甲○○證述，同證明被告已如數給付薪資乙節，惟甲
      ○○身為被告胡雅玲之配偶，亦為松板小吃店與沅軒商行之
      管理者，並於本件訴訟擔任被告乙○○之訴訟代理人，能否
      據實陳述事實，實屬有疑，是被告此部分聲請，亦無調查
      必要，併此敘明。　　
  ㈢原告得請求被告乙○○給付資遣費108,596元、預告工資40,770
    元、失業給付差額61,440元及開立非自願離職證明書：
  ⒈按非有歇業或轉讓之情事者，雇主不得預告勞工終止勞動契
    約，勞基法第11條第1款定有明文。次按勞工適用本條例之
    退休金制度者，適用本條例後之工作年資，於勞動契約依勞
    動基準法第11條、第13條但書、第14條及第20條或職業災害
    勞工保護法第23條、第24條規定終止時，其資遣費由雇主按
    其工作年資，每滿1年發給2分之1個月之平均工資，未滿1 
    年者，以比例計給；最高以發給6個月平均工資為限，不適
    用勞動基準法第17條之規定，勞退條例第12條第1項定有明
    文。
　⒉本件原告主張其於111年5月9日遭被告乙○○以沅軒商行將要轉
    讓為由，不經預告終止本件勞動契約，被告乙○○並因而給付
    原告24,486元之資遣費，本件勞動契約業經被告乙○○於111
    年5月9日終止等情。被告乙○○除對於曾給付原告24,486元之
    資遣費乙節並不爭執外，其餘均否認，並抗辯原告係自願離
    職云云。經查，沅軒商行於110年5月經轉讓與李昆諦後更名
    為吉芳商行，此為兩造所不爭執之事項，是沅軒商行確有轉
    讓之情事，而被告乙○○既曾給付原告24,486元之資遣費，足
    徵被告乙○○確有於110年5月9日向原告為終止勞動契約之意
    思表示，且經原告當場理解上開意思表示，隨即發生效力，
    而經原告對被告乙○○上開資遣並無意見，並請求被告乙○○給
    付資遣費差額，應認兩造間勞動契約業經被告乙○○依勞基法
    第11條第1款規定合法終止，是原告依上開規定，請求被告
    乙○○給付資遣費，即屬有據。至被告雖聲請通知證人李昆諦
    證述，證明原告係自請離職乙節，核與前開認定之結果不生
    影響，是被告此部分聲請，亦無調查必要。從而，被告前開
    抗辯，不足採信。
　⒊原告自103年10月4日起受僱於被告，而松板小吃店與沅軒商
    行為同一事業主體，原告在上開行號工作年資應合併計算，
    則自103年10月4日至110年5月9日止，自94年7月1日勞退新
    制施行日起之資遣年資為6年7月5天。又原告之月薪為4萬1,
    000元，新制資遣基數即為3+43/144，故原告得請求被告乙○
    ○給付之資遣費為135,243（計算式：41,000 ×（3+43/144）
    =135,243，小數點以下四捨五入），於扣除前已支付之24,4
    86，自得再請求被告乙○○給付資遣費差額110,757元（計算
    式：000000－00000＝110757），然原告僅請求被告乙○○給付
    資遣費差額108,596元，自屬有據。
　⒋預告期間工資：
　　按雇主依第11條或第13條但書規定終止勞動契約者，其預告
    期間依左列各款之規定：繼續工作三年以上者，於三十日前
    預告之，雇主未依第1項規定期間預告而終止契約者，應給
    付預告期間之工資，勞動基準法第16條第1項第3款、第3項
    分別定有明文。經查，原告之年資為6年7月5天已如前述，
    應於30日前預告終止勞動契約，而被告並未於30日前預告，
    原告自得請求被告給付30日之預告期間工資，而原告之月薪
    為41,000元，自其110年5月9日離職日起算（該日不計入）
    ，往前回溯6個月之總日數為181日，核計其平均工資（日薪
    ）為1,359元（計算式=月薪×6÷回溯6月總日數，小數點以下
    四捨五入），則原告得請求被告乙○○給付之預告工資為40,7
    70元（計算式：日薪×預告日數），原告此部分主張，亦屬
    有據。
　⒌失業給付差額：
　　按投保單位違反本法規定，將投保薪資金額以多報少或以少
    報多者，自事實發生之日起，按其短報或多報之保險費金額
    ，處4倍罰鍰，其溢領之給付金額，經保險人通知限期返還
    ，屆期未返還者，依法移送強制執行，並追繳其溢領之給付
    金額。勞工因此所受損失，應由投保單位賠償之；就業保險
    法第38條第3項定有明文。次按失業給付按申請人離職辦理
    本保險退保之當月起前6個月平均月投保薪資百分之60按月
    發給，最長發給6個月。同法第16條第1項定有明文。經查，
    依前開規定，原告得請領6個月之失業給付。而其每月薪資4
    萬1,000元，應投保級距為42,000元，每月應提2,520元，惟
    被告乙○○於原告離職前6個月僅分別以23,800元及24,000級
    距為原告投保等情，有原告個人投退保資料為佐（見本院卷
    第39頁）。其每月本得領取之失業給付為24,600元（計算式
    ：41000×60％＝24600），然原告每月得實際領取之失業給付
    為14,360元（計算式：（24000+24000+24000+24000+23800+
    23800）÷6×60％＝14360，小數點以下四捨五入），每月差額1
    0,240元，6個月共計61,440元（計算式：10240×6＝61440元
    ），是原告依前開規定，請求被告賠償差額61,440元，為有
    理由，應予准許。
　⒍非自願離職證明書：
　　按就業服務法第11條第3項規定，本法所稱非自願離職，指
    被保險人因投保單位關廠、遷廠、休業、解散、破產宣告離
    職；或因勞動基準法第11條、第13條但書、第14條及第20條
    規定各款情事之一離職；另勞動契約終止時，勞工請求發給
    服務證明書，僱主或其代理人不得拒絕，勞基法第19條亦定
    有明文。經查，兩造間勞動契約已於110年5月9日經被告乙○
    ○依勞基法第11條第1款之規定終止，已如前述，是原告自被
    告處離職，即符合就業保險法第11條第3項所稱之「非自願
    離職」，則原告依勞基法第19條、就業保險法第11條第3項
    規定，請求被告乙○○發給並交付非自願離職證明書，依上開
    說明，洵屬有據。
  ㈣綜此，原告得請求被告胡雅玲給付延長工時加班費1,094,556
    元；被告乙○○給付延長工時加班費416,556元、資遣費108,5
    96元、預告工資40,770元、失業給付差額61,440元，總計62
    7,362元（計算式：416556＋108596＋40770＋61440＝627362）
    ，逾前開範圍之請求為無理由，應予駁回。末按給付無確定
    期限者，債務人於債權人得請求給付時，經其催告而未為給
    付，自受催告時起，負遲延責任。其經債權人起訴而送達訴
    狀，或依督促程序送達支付命令，或為其他相類之行為者，
    與催告有同一之效力；遲延之債務，以支付金錢為標的者，
    債權人得請求依法定利率計算之遲延利息；應付利息之債務
    ，其利率未經約定，亦無法律可據者，週年利率為5％，民法
    第229條第2項、第233條第1項前段、第203條定有明文，就
    前開准許金額，原告請求被告均應自起訴狀繕本送達翌日即
    110年9月16日（見本院卷第63至65頁）起至清償日止，計付
    法定遲延利息，亦屬有據。
　㈤原告得請求被告胡雅玲應補提繳18,030元至原告在勞工保險
    局設立之勞工退休金個人專戶；及被告乙○○應補提繳16,514
    元至原告在勞工保險局設立之勞工退休金個人專戶：
　⒈按雇主應為適用勞工退休金條例之勞工，按月提繳退休金，
    儲存於勞保局設立之勞工退休金個人專戶。雇主每月負擔之
    勞工退休金提繳率，不得低於勞工每月工資百分之六，勞工
    退休金條例第6條第1項、第14條第1項定有明文。依同條例
    第31條第1項規定，雇主未依該條例之規定按月提繳或足額
    提繳勞工退休金，致勞工受有損害者，勞工得向雇主請求損
    害賠償。該專戶內之本金及累積收益屬勞工所有，僅於未符
    合同條例第24條第1項所定請領退休金規定之前，不得領取
    。是雇主未依該條例之規定，按月提繳或足額提繳勞工退休
    金者，將減損勞工退休金專戶之本金及累積收益，勞工之財
    產受有損害，自得依該條例第31條第1項規定請求損害賠償
    ；於勞工尚不得請領退休金之情形，亦得請求雇主將未提繳
    或未足額提繳之金額繳納至其退休金專戶，以回復原狀（最
    高法院101年度台上字第1602號判決意旨參照）。
  ⒉經查，勞工退休金條例第14條第1項規定雇主應按月為勞工提
    繳勞工退休金，原告依此規定請求被告提繳差額退休金，此
    屬按月定期給付債權，依民法第126條規定因5年不行使而消
    滅，而原告係於110年7月26日始起訴請求被告補提繳自103
    年10月4日起至110年5月9日期間差額退休金，原告縱於110
    年5月13日即向彰化縣政府申請勞資爭議調解，惟當時並未
    請求被告給付退休金差額部分，（見本院卷第41-42頁），
    被告既為時效抗辯，則105年7月以前之請求，均已罹於請求
    權時效。
  ⒊被告雖遲至111年8月4日始具狀提出時效抗辯之攻擊防禦方法
    ，惟按當事人逾時提出之新攻擊防禦方法，是否發生不得提
    出之失權效果，及未允許其提出是否顯失公平，仍應由法院
    依具體個案情形妥適裁量審酌，本院審酌被告縱於111年8月
    4日始提出時效抗辯，然尚無礙本院之訴訟終結，訴訟程序
    遲延之程度尚屬輕微，此觀本院依期於同年8月17日言詞辯
    論終結本件可知，如不准許其提出該等新防禦方法，顯失公
    平；暨考量本件訴訟之整體進行程度、較量本件所涉實體利
    益及程序利益之大小輕重等一切情狀，爰就本件具體個案情
    形妥適裁量，核認被告前開攻擊防禦方法合於前揭規定，應
    准予提出，以兼顧當事人之權益，並維持實質之公平。
  ⒋因被告未依法備置該工資清冊，所生舉證上之不利益自應由
    被告負擔，而被告未盡其舉證責任，可認原告所主張薪資內
    容為真實，已如前述。復原告105年7月以前之請求，均已罹
    於請求權時效，爰就原告105年7月至106年2月28日之每月薪
    資33,000元、106年3月至109月1月之每月薪資38,000元、10
    9年2月起至110年5月9日之每月薪資則為41,000元，做為計
    算應提撥退休金之基準，核算如下：
　　⑴原告自105年7月至106年2月之每月薪資為33,000元，應屬
      勞動部公告之勞工退休月提繳工資分級表第26級31,800元
      （見本院卷第45頁），每月應提1,998元，然被告胡雅玲
      僅提撥1,818元，應再提繳1,440元（計算式：（0000-000
      0）×8=1440）；於106年3月調整薪資為月薪38,000元，應
      屬勞動部公告之勞工退休月提繳工資分級表第30級38,200
      元，每月應提2,292元，然被告胡雅玲僅提撥1,818元，迄
      至109年1月，應再提繳16,590元（計算式：（0000-0000
      ）×35=16590），以上合計為18,030元（計算式：1440+16
      590=18030）。因而，原告依上開規定請求被告胡雅玲再
      補提繳18,030元至原告勞工退休金個人專戶，以回復原狀
      ，自屬有據。
　　⑵原告自109年2月至110年5月9日之每月薪資為41,000元，應
      屬勞動部公告之勞工退休月提繳工資分級表第32級42,000
      元，每月應提2,520元，然被告乙○○僅提撥1,440元，應再
      提繳16,514元（計算式：（0000-0000）×（15+9/31）=16
      514，小數點以下四捨五入）。因而，原告依上開規定請
      求被告乙○○再補提繳16,514元至原告勞工退休金個人專戶
      ，以回復原狀，自屬有據。
五、從而，原告依勞基法第16條、第19條、24條、第30條第1項
    、勞退條例第12條第1項、第6條、14條1項、第31條、就業
    保險法第11條第3項、第38條第1項規定請求被告胡雅玲即松
    板小吃店給付原告1,094,556元，及自110年9月16日起至清
    償日止，按週年利率5%計算之利息，及請求被告胡雅玲即松
    板小吃店提繳18,030元至勞工保險局設立之原告勞工退休金
    個人專戶部分；請求被告乙○○給付原告627,362元，及自110
    年9月16日起至清償日止，按週年利率5%計算之利息，及請
    求被告乙○○提繳16,514元至勞工保險局設立之原告勞工退休
    金個人專戶；暨發給非自願離職之服務證明書，為有理由，
    應予准許，逾此範圍，為無理由，應予駁回。
六、本件係勞動事件，且係就勞工即原告為部分勝訴判決，爰就
    原告勝訴部分併依勞動事件法第44條第1項規定職權宣告假
    執行；同時依同條第2項規定，酌定相當之金額宣告雇主即
    被告得供擔保而免為假執行，至原告敗訴部分，其假執行之
    聲請亦失所附麗，應予駁回。
七、本件事證已臻明確，兩造其餘之攻擊或防禦方法及所用之證
    據，經本院斟酌後，認為均不足以影響本判決之結果，爰不
    逐一論列。
八、訴訟費用負擔之依據：民事訴訟法第79條。
中　　華　　民　　國　　111 　年　　10　　月　　19　　日
                  勞動法庭      法　官　姚銘鴻
以上正本係照原本作成。
如對判決上訴，應於判決送達後20日內向本院提出上訴狀。如委
任律師提起上訴者，應一併繳納上訴審裁判費。
中　　華　　民　　國　　111 　年　　10　　月　　19　　日
                                書記官　楊美芳